臺灣臺南地方法院民事裁定
　　                                 110年度家聲字第23號
聲  請  人  甲○○即甲○○ 


代  理  人  林憲聰律師                       
相  對  人  乙○○即乙○○即乙○○ （住居詳卷，保密）
兼 上 一人
代  理  人  丙○○即丙○○         （住居詳卷，保密）
上  一  人
代  理  人  李孟仁律師   
上列當事人間請求給付扶養費事件，本院裁定如下：
    主      文
聲請駁回。
程序費用由聲請人負擔。
    事實及理由
一、本件聲請意旨略以：聲請人為相對人乙○○、丙○○之父親
　　，聲請人於民國78年間與相對人乙○○、丙○○之母親丁○○離婚
    後，相對人乙○○、丙○○由其等母親任親權人，兩造即無來往
    ，亦即自78年起，雙方即未見面，聲請人自此也無任何扶養
    相對人之事實。聲請人年逾60歲且疾病纏身，早已無謀生能
    力，且身邊亦無財產，應由相對人等負擔扶養義務，是爰依
    行政院主計總處所公布108年度臺南市平均每人每月消費支
    出金額為新臺幣（下同）20,114元，故聲請人主張相對人乙
    ○○、丙○○每人每月應負擔10,057元之扶養費至聲請人終老等
    語。
二、相對人乙○○、丙○○答辯部分：自幼就住在外婆家，對聲請人
    完全沒有印象，請求免除扶養義務等語。
三、按直系血親相互間互負扶養之義務。受扶養權利者，以不能
    維持生活而無謀生能力者為限；前項無謀生能力之限制，於
    直系血親尊親屬不適用之，民法第1114條第1款、第1117條
    分別定有明文。又按民法第1117條第1項規定，受扶養權利
    者，以不能維持生活而無謀生能力者為限，而同條第2項僅
    規定，前項無謀生能力之限制，於直系血親尊親屬不適用之
    ，並非規定前項之限制，於直系血親尊親屬不適用之；是直
    系血親尊親屬，如能以自己財產維持生活者，自無受扶養之
    權利，易言之，直系血親尊親屬受扶養之權利，仍應受不能
    維持生活之限制，最高法院62年度第2次民庭庭推總會議決
    議參照。另按受扶養權利者有對負扶養義務者、其配偶或直
    系血親故意為虐待、重大侮辱或其他身體、精神上之不法侵
    害行為，或對負扶養義務者無正當理由未盡扶養義務等情形
    之一，由負扶養義務者負擔扶養義務顯失公平，負扶養義務
    者得請求法院減輕其扶養義務；其情節重大者，法院得免除
    其扶養義務，民法第1118條之1第1、2項定有明文。經查：
（一）本件聲請人主張為相對人乙○○、丙○○等之父親，聲請人目
      前無法維持生活等情，業據聲請人提出戶籍謄本在卷為證
      ，並經本院依職權調取聲請人之稅務電子閘門財產所得調
      件明細表附卷可考，是聲請人向相對人乙○○、丙○○請求給
      付扶養費，自屬有據。
（二）又聲請向相對人乙○○、丙○○聲請給付扶養費，惟相對人則
      以聲請人無正當理由未盡扶養義務且情節重大，請求法院
      免除對聲請人之扶養義務等語資為抗辯。稽之聲請人於與
      相對人乙○○、丙○○等之母親於78年間離婚後，即未扶養相
      對人乙○○、丙○○2人，審以當時相對人乙○○、丙○○僅分別
      為6歲、5歲之幼童，正需扶養義務人照顧扶養，故本件相
      對人辯稱聲請人於其等未成年時，身為其等之扶養義務人
      ，卻無正當理由而未對其等盡扶養義務之情，堪信為真實
      。
（三）綜參上情，聲請人於相對人年幼時，既棄其等於不顧，並
      未實際照護相對人以成長，甚至未支付任何扶養費用，可
      見聲請人對相對人等毫無親子情分，堪認相對人主張聲請
      人於其等未成年時，無正當理由未盡扶養義務且情節重大
      。因此，相對人請求法院免除其等對聲請人之扶養義務，
      當屬可採。本院審酌上情，認若仍令相對人負擔對聲請人
      之扶養義務，即有顯失公平之情，是爰依上開規定，免除
      相對人對聲請人之扶養義務。從而，聲請人聲請相對人給
      付扶養費用，不應准許，應予駁回。
四、依家事事件法第97條，非訟事件法第21條第2項、第24條第1
    項，民事訴訟法第78條，裁定如主文。
中　　華　　民　　國　　110 　年　　3 　　月　　26　　日
                  家事法庭    法  官  楊佳祥
以上正本係照原本作成。
如不服本裁定應於送達後10日內向本院提出抗告狀，並繳納抗告
費新臺幣1,000元。
中　　華　　民　　國　　110 　年　　3 　　月　　26　　日
                              書記官   許哲萍